臺灣高等法院刑事判決　　　　　　　　　　　　　　九十三年度上易字第一四五號
　　上　訴　人　臺灣宜蘭地方法院檢察署檢察官
　　被　　　告　戊○○
　　　　　　　　丙○○
　　　　　　　　庚○○
　　　　　　　　丁○○
　　右　一　人
　　選任辯護人　吳振東律師
　　　　　　　　甲○○
　　右　一　人
　　選任辯護人　楊德海律師
右上訴人因被告等竊盜案件，不服臺灣宜蘭地方法院九十二年度易字第四十三號，中
華民國九十二年十一月二十五日第一審判決（起訴案號：臺灣地方法院檢察署九十一
年度偵字第一八六三號、九十一年度少連偵字第二十四號），提起上訴，本院判決如
左：
  　主　文
原判決關於戊○○、甲○○部分撤銷。
戊○○成年人與少年共同連續結夥三人以上竊盜，處有期徒刑捌月。
甲○○故買贓物，處有期徒刑參月，如易科罰金，以參佰元折算壹日。
其餘上訴駁回。
    事　實
一、戊○○意圖為自己不法之所有，並基於概括之犯意，於：
（一）民國九十一年間，與泉海實業股份有限公司（下稱泉海砂石場）負責人甲○○
      洽妥砂石買賣事宜後，以每日新台幣（下同）五千元及六千元之工資，分別僱
      用不知情之丙○○、庚○○二人，駕駛挖土機及大貨車載運砂石，於九十一年
      七月四日凌晨零時許，假藉整地之名，利用雷馬遜颱風來襲而不易遭人發覺之
      深夜時段，在黃振平（已歿）所有而由黃昭靜、己○○姊弟所共同繼承之宜蘭
      縣員山鄉○○段粗坑小段二三─六地號土地上盜採砂石，所盜取之砂石則由丙○○及庚○○二人分別駕駛未懸掛車牌之ＡＰ─七二八號及ＨＣ─一六七號大
      貨車，載至宜蘭縣員山鄉○○路一之二十號之泉海砂石場內堆放，而交由明知
      為贓物之甲○○買受。嗣經民眾檢舉，於同日凌晨一時許，在上開處所為警查
      獲，並當場扣得均未懸掛車牌之ＡＰ─七二八號、ＨＣ─一六七號、ＧＣ─二
      二三號及無號牌之大貨車四輛與挖土機二輛等物，其中丙○○所駕駛之牌照Ａ
      Ｐ─七二八號大貨車為警查獲時正滿載十四立方米之盜採砂石，旋並經警循線
      在泉海砂石場扣得丙○○載往販售之砂石十五立方米及甲○○補貼丙○○之油
      錢四百元等物。
（二）戊○○於前述盜採犯行為警查獲後，明知向乙○○承租坐落宜蘭縣員山鄉○○
      段再連小段四十二之二、之三、之四、之六地號之土地，因種植農作物整地所
      挖取之砂石屬出租人乙○○所有，並不得私自外運販賣，竟意圖為自己不法之
      所有，以每日工資四千元、二千元之工資，僱用與之有犯意連絡之丁○○、少
      年A（十七歲，民國六十四年一月十八日生），並指示A於九十一年
      八月九日凌晨零時許，在其前揭承租之土地上，駕駛其事先向不知情之鈞維砂
      石場借用擺放該處之挖土機，盜採砂石，丁○○則駕駛營業車牌號碼ＧＲ─五
      ００號大貨車前往載運，嗣丁○○、A依指示於同日凌晨零時三十分許前
      往，並分別於同日凌晨零時三十一分、零時四十分、零時五十分、零時五十八
      分、一時七分、一時十五分，各竊取營業大貨車滿載數量之砂石一車次，並均
      載至上揭土地旁集中堆放，再擬伺機外運銷售，迄於九十一年八月九日凌晨一
      時三十分許，為警在前揭土地查獲，並扣得前述挖土機及營業大貨車各一台。
二、案經宜蘭縣警察局宜蘭分局報告臺灣宜蘭地方法院檢察署檢察官偵查起訴。
    理　由
甲、撤銷改判部分（即被告戊○○、甲○○部分）：
壹、被告戊○○部分：
一、本院調查庭訊據被告戊○○對於僱用丙○○、庚○○於右揭犯罪事實（一）時地
    採取砂石，與犯罪事實（二）時地僱用被告丁○○、A挖取六台營業大貨車
    數量之砂石，並集中堆放在承租之土地旁，及承租土地所挖取之砂石不得外運出
    售之事實，固不諱言，惟矢口否認有竊盜犯行，辯稱：犯罪事實（一），係因黃
    振平前遭宜蘭縣政府裁處違反區域計劃法，委請去整地，其乃與黃振平簽訂整地
    契約書，約定整地所挖取之土石歸其所有以作為整地酬金，其並非竊取他人之砂
    石等語；犯罪事實（二），其事先與出租人乙○○言明，僅暫時擺放，並沒有運
    出去，也沒有出售，乙○○並答應讓其挖取砂石，並無竊盜之不法犯意等語。
二、經查：
（一）犯罪事實（一）部分：
    (一)被告戊○○於九十一年十二月二十四日檢察官接受偵訊時，經檢察官訊問：「
      是否僱用庚○○、丙○○等人在黃振平土地上盜採砂石？」戊○○坦承其情，
      其選任辯護人陳倉富律師亦表示：「被告戊○○盜採之砂石量不是很大。」（
      見九十一年度偵字第一六八三號卷第六十四頁、第六十五頁），可知被告戊○○在其選任辯護人陳倉富律師在場之情形下猶向檢察官坦承犯行。
    (二)前揭土地所有人黃振平已於九十一年六月七日死亡，有黃振平除戶
      卷可參。黃振平前因未經申請核准，擅自在其所有之宜蘭縣員山鄉○○段粗坑
      小段二三之六地號土地，開挖整地改變地形地貌，違反區域計畫法，經宜蘭縣
      政府九十年五月二十五日以九十府地三字第０五七九七四號處分書裁處罰鍰，
      並限於九十年六月二十五日前就地整平恢復原供農牧使用，亦有宜蘭縣政府裁
      處違反區域計畫法案件處分書一紙在卷。被告戊○○於九十一年七月四日遭警
      查獲後，雖曾提出其與黃振平簽訂整地契約書，但觀之該整地契約書所載內容
      ，僅述及土地坐落地號並簡略約定整地時所挖取之土石歸乙方（被告戊○○）
      所有，卻未記載整地之起訖時間等重要事項，況整地不論是挖取砂石外運，或
      回填土壤，均須向主管機關宜蘭縣政府提出申請，回填所須土壤亦須事先向宜
      蘭縣政府申購，此等攸關購買回填土之鉅額費用及可能違反區域計畫法而涉及
      刑責等重要事項，亦未見雙方於整地契約書中有所約定，參以黃振平前因擅自
      在上開土地開挖整地改變地形地貌而於九十年五月二十五日遭宜蘭縣政府科處
      罰鍰六萬元，亦有前述裁罰處分書一份附卷可稽，黃振平焉有可能與被告戊○○簽訂如此不利於己之整地契約書將土地交由被告戊○○整地，並同意將剩餘
      土壤交予被告戊○○販賣。
    (三)黃振平在死亡前從未向其子己○○提及土地曾提供他人整地乙事，被告戊○○
      在黃振平死亡後亦未曾與土地繼承人己○○聯繫整地乙事等情，業據被害人己○○陳明在卷，而前述整地契約書載明訂約日期為九十一年二月二十八，而黃
      振平是在九十一年六月七日死亡，被告戊○○卻在九十一年七月四日始僱用丙○○、庚○○在前述土地挖取砂石，苟被告戊○○與黃振平確有整地之約定，
      被告戊○○焉有相隔五月有餘才動工？在動工之前未與黃振平之繼承人己○○
      接洽並告知動工挖取砂石之事？故該整地契約書之真實性顯有疑義。被告戊○○苟係合法整地，衡諸一般常情，焉有不在白天工作，反而利用颱風來襲之深
      夜時段，僱用不知情之丙○○及庚○○採取砂石另參酌故買物之甲○○業於
      原審認罪等情？被告戊○○辯稱係經黃振平同意而整地云云，為臨訟砌飾之詞
      ，不足採信。
    (四)此外，並有宜蘭縣政府辦理非都市土地違反編定現場會勘紀錄一份、現場照片
      多幀與土地登記謄本影本一紙附卷可稽，及現場查扣之挖土機二輛與未懸掛車
      牌之砂石車（大貨車）四輛等盜採機具扣案足佐，被告戊○○此部分之竊盜犯
      行堪以認定。
（二）犯罪事實（二）部分：
　　(一)被告戊○○確有僱用丁○○、A分別駕駛大貨車、挖土機在上揭時、地，
　　　共挖取六車大貨車數量之砂石集中堆放乙節，業據被告戊○○、丁○○、洪明
　　　彥供述在卷，並有丁○○自行登記載運砂石車數、時間之明細表、會勘紀錄表
　　　及宜蘭縣政府託放查扣車輛存放表各一紙、現場照片在卷可稽。
　　(二)被告戊○○承租土地所挖取之砂石，並不得外運出售，業據證人乙○○證述在
　　　卷，並有被告戊○○與乙○○簽訂租賃土地之契約書一份及土地所有權狀、土
　　　地謄本多紙在卷可參。
　　(三)被告戊○○於警詢時即明確供稱其因欠別人錢，才盜採砂石，尚未尋到買主，
　　　乃先將砂石集中堆放（見警卷九十一年八月九日警詢筆錄），偵查中供稱其因
　　　沒有錢才盜採砂石外運，並先集中堆放再找買主等語（見九十一年度少連偵字
　　　第四號卷第十七頁），是被告戊○○等人顯已將盜採之砂石，移至其等實力支
　　　配之範圍內，並已排除被害人乙○○對砂石之管領力，而屬竊盜既遂，其事後
  　　辯稱並無主觀不法所有犯意云云，係飾卸之詞殊無可採。
　　(四)丁○○於隨案移送臺灣宜蘭地方法院檢察署內勤檢察官偵訊時，供述其知道所
　　　挖取之砂石係要供鈞維砂石場使用，據此，已足認被告丁○○知悉該採取之砂
　　　石係要外運出售，再參以少年A及丁○○均於深夜時段挖採砂石，警方取
　　　締時，均棄車逃逸，業據少年A於警詢時供述在卷，是倘丁○○、A
　　　在上開地點採取砂石果有正當權源，自不會於深夜挖採砂石且於警到場取締即
　　　驚懼而棄車逃逸。因丁○○與少年A均受僱於被告戊○○，其等三人間，
　　　就前開竊盜犯行有犯意連絡及行為分擔，亦屬明確。
　　(五)證人乙○○雖於原審證稱被告戊○○有告知其種植作物因而挖取之砂石，僅係
  　　暫放旁邊云云，惟此與其另證稱係隔日早上被告戊○○才帶其去看砂石堆放之
　　　情形，亦與其於警詢時證稱並不知被告戊○○挖取砂石之事不符，其上開證詞
  　　前後不一，已有瑕疪，顯係迴護被告戊○○之詞，而無可採。
三、核被告戊○○前後二次所為，分別係犯刑法第三百二十條第一項之竊盜罪及刑法
    第三百二十一條第一項第四款之結夥三人以上加重竊盜罪。被告戊○○先後二次
    所為竊盜之犯行，時間緊接基本犯罪構成要件相同，顯係基於概括犯意為之，為
    連續犯，依刑法第五十六條之規定，以結夥三人以上加重竊盜之一罪論。被告戊○○第二次加重竊盜之犯行，與丁○○、A間，有犯意連絡及行為分擔，為
    共同正犯。被告戊○○成年人與未滿十八歲之少年A共同實施犯罪，應依兒
    童及少年福利法第七十條第一項前段之規定，加重其刑。至公訴意旨據宜蘭縣政
    府辦理非都市土地使用管制現場會勘紀錄認被告戊○○第二次盜採砂石之數量為
    三百二十立方公尺，惟依在現場之被告丁○○自行登記載運砂石車數、時間之明
    細表，詳細記載所盜取之砂石係如前述之六台營業大貨車數量，因該明細表係丁○○所登錄，其應無事先知悉將被查獲而先予虛偽填載之可能，其所登載之時間
    、數量應屬可信，而上開現場會勘紀錄表所載之盜採數量，亦乏積極證據認定，
    是公訴意旨此部分論述，容有未洽，附此敘明。
四、原審對被告戊○○予以論罪科刑固非無見，惟查：就犯罪事實（一）部分，原審
    未予詳查，誤信被告戊○○辯飾之詞，以不能證明被告戊○○犯罪，而為無罪之
    諭知，尚有未洽；就犯罪事實（二）部分，被告戊○○等人已將盜採之砂石，移
    至其等實力支配之範圍，並已排除被害人乙○○對該砂石之管領力，應屬竊盜既
    遂，業如前述，原審誤認該砂石尚非完全置之被告戊○○實力之支配下，認定其
    竊盜犯行尚屬未遂，亦有未洽。檢察官上訴意旨，指摘原判決此部分不當，為有
    理由，自應由本院將原判決關於被告戊○○部分撤銷改判。爰審酌被告戊○○犯
    罪之動機、目的、手段、智識程度、犯罪所生之損害，及犯罪後態度等一切情狀
    ，量處如主文第二項所示之刑。
五、被告戊○○經合法傳喚，無正當理由不到庭辯論，爰不待其陳述，逕行判決，併
    此敘明。
貳、被告甲○○部分：
一、被告甲○○對於有向被告戊○○洽談買賣砂石，被告戊○○並派人將一車之砂石
    載至其砂石場等情供述不諱，惟辯稱：其有向被告戊○○表示合法的砂石才要，
    其並不知是贓物，在地院審理時是因為當時人在花蓮工作，地院不斷開庭，感到
    很煩，就乾脆認罪，希望能繳罰金趕快結案云云。
二、經查：
（一）原審僅傳訊被告甲○○二次，第一次為準備程序，第二次為審判程序，有原審
      之筆錄在卷可稽。而被告甲○○於原審九十二年九月二十三日準備程序第一次
      到庭應訊時即表示：「（問：對檢察官之起訴有何意見？）我認罪。」、「起
      訴事實均正確的」等語（見原審卷第五十四頁），於原審九十二年十一月十一
      日審理時亦表示「我認罪」（見原審卷第一一五頁），並無如被告甲○○所述
      遭原審傳喚多次不勝其煩之情況，顯見被告甲○○應係明知向被告戊○○所購
      買之砂石為贓物，為求法院輕判，方在第一次到庭應訊時即主動表示願認罪協
      商，並非因遭原審傳喚多次不勝其擾才認罪協商。
（二）被告戊○○在盜採黃振平所有土地上之砂石前，曾與被告甲○○談及有砂石欲
      販賣，而被告甲○○亦同意戊○○先將砂石載往泉海砂石場等情，業經被告戊○○供明在卷，參以丙○○於九十一年七月四日凌晨為警查獲前，曾載運一車
      砂石至泉海砂石場販賣，並收取四百元之油錢補貼等情，亦據丙○○於警訊時
      供述甚明，被告甲○○對此亦不爭執，故被告甲○○故買贓物之犯行，堪以認
      定。
三、核被告甲○○所為，係犯刑法第三百四十九條條第二項之故買贓物罪，原審未予
    詳查，以被告戊○○就犯罪事實（二）部分不成立竊盜罪，被告甲○○亦不成立
    故買贓物罪，尚有未洽。檢察官上訴意旨，指摘原判決該部分不當，為有理由，
    自應由本院將原判決關於被告甲○○部分撤銷改判。爰審酌被告甲○○犯罪之動
    機、目的、手段，智識程度、犯罪所生之損害，及犯罪後態度等一切情狀，量處
    如主文第三項所示之刑，並諭知易科罰金之折算標準。
乙、上訴駁回部分（即被告丙○○、庚○○及丁○○部分）：
壹、被告丙○○、庚○○部分：
一、公訴意旨略以：被告戊○○意圖為自己不法之所有，於九十一年間，與泉海砂石
    場負責人甲○○洽妥砂石販賣事宜後，以每日五千元及六千元之工資，分別僱用
    與其具有共同犯意聯絡之被告丙○○、庚○○二人，駕駛挖土機及大貨車載運砂
    石，而於九十一年七月四日凌晨零時許，假藉整地之名，利用雷馬遜颱風來襲而
    不易遭人發覺之深夜時段，在黃振平（已歿）所有而由黃昭靜、己○○姊弟所共
    同繼承之宜蘭縣員山鄉○○段粗坑小段二三─六地號土地上盜採砂石，所盜取之
    砂石則由丙○○及庚○○二人分別駕駛未懸掛車牌之ＡＰ─七二八號及ＨＣ─一
    六七號大貨車，載至宜蘭縣員山鄉○○路一之二十號之泉海砂石場內堆放，由明
    知為贓物之甲○○買受。因認被告丙○○、庚○○亦涉犯刑法第三百二十一條第
    一項第四款之加重竊盜罪嫌云云。
二、按犯罪事實應依證據認定之，無證據不得認定犯罪事實；又不能證明被告犯罪或
    其行為不罰者，應諭知無罪之判決。分別為刑事訴訟法第一百五十四條第二項、
    第三百零一條第一項所明定。是以，事實之認定，應憑證據，如未能發現相當之
    證據，或證據不足以證明，自不能以推測或擬制之方法，為裁判之基礎（最高法
    院四十年台上字第八六號判例意旨、六十九年台上字第一五三一號判例意旨參照
    ）。
三、訊據被告丙○○、庚○○坦承受僱於被告戊○○，惟均堅決否認有竊盜犯行，被
    告丙○○辯稱：因被告戊○○拿上開契約書及土地謄本給其閱覽，其認為並不違
    法，才答應去載運砂石，而其所以在深夜載運，是因其為免繳納稅金而自動註銷
    大貨車車牌，無牌照在場區內工作並不影響等語；被告庚○○辯稱：係因戊○○
    告知要土地整地，並稱有該地之權狀，而其住外縣市，乃提前一日晚上先到達整
    地處，由於開車疲累，在整地處睡覺，尚未載運即被警查獲，其並不知是違法等
    語。經查：
（一）被告戊○○於本院調查庭陳稱有拿土地謄本、整地證明、租約給被告丙○○等
      人觀看（見本院九十三年五月二十一日準備程序筆錄），核與被告丙○○、庚○○所述相符。又被告戊○○所提出供被告丙○○觀看之整地證明等資料，從
      形式上觀之，亦無任何虛偽之處，是被告丙○○、庚○○所辯稱看過整地證明
      等資料，認無違法才答應去載運砂石云云，應可採信。
（二）被告丙○○、庚○○受被告戊○○指示，於颱風來襲之深夜時段挖取砂石，固
      有悖常情，惟上開挖取之砂石，被告丙○○、庚○○既認定屬戊○○所有，無
      論其等係基於大貨車超載或無牌照躲閃警察之考慮抑或其他因素，主觀上既均
      無意圖不法所有之犯意與竊盜之故意，與竊盜罪之構成要件有間。此外，本院
      復查無其他積極證據足資證明被告丙○○、庚○○有檢察官所指之加重竊盜犯
      行，其犯罪應屬不能證明。
四、原審依前開說明，為被告丙○○、庚○○無罪之諭知，核無不當，檢察官上訴意
    旨仍認應成立犯罪，指摘原判決不當，為無理由，應予駁回。
貳、被告丁○○部分：
一、公訴意旨略以：被告丁○○意圖為自己不法之所有，與少年A及被告戊○○
    於共同之犯意連絡，於九十一年八月九日凌晨零時許，駕駛車牌號碼ＧＲ─五０
    ０號營業大貨車，前往戊○○向乙○○租用之宜蘭縣員山鄉○○段再連小段四十
    二─二、四十二─三、四十二─四及四十二─六等地號土地，盜採砂石，合計竊
    得共約三百二十立方米之砂石。嗣於同（九）日凌晨一時三十分許，當場為警查
    獲，並扣得挖土機一輛及營業大貨車一輛等機具，因認被告丁○○涉有刑法第三
    百二十條第一項之竊盜罪嫌等語。
二、按已經提起公訴之案件，在同一法院重行起訴者，應諭知不受理之判決，刑事訴
    訟法第三百零三條第二款定有明文。經查，原審以被告丁○○前於九十一年一月
    五日駕駛營業大貨車，在宜蘭縣員山鄉○○段再連小段二十二之二地號盜採砂石
    ，業經臺灣宜蘭地方法院檢察署檢察官以九十一年偵字第一八一號案件偵查起訴
    ，並於九十一年十二月五日繫屬原審分九十一年易字第五六四號案件審理，因認
    前揭案件之繫屬，先於本件被告丁○○所涉竊盜案件之繫屬，且觀諸本件案件發
    生之時、地、方法，亦見與前案方法類似，時間相接，具有連續犯之裁判上一罪
    關係。從而，檢察官於九十二年一月十四日就裁判上同一案件，向原審重行起訴
    ，揆諸上開說明，依法諭知不受理之判決。本院經核並無不當，檢察官上訴意旨
    前後兩案認無連續犯裁判上一罪之關係，指摘原判決不當，為無理由，應予駁回
    。
據上論斷，應依刑事訴訟法第三百六十八條、第三百六十九條第一項前段、第三百六
十四條、第二百九十九條第一項前段、第三百七十一條、兒童及少年福利法第七十條
第一項前段、刑法第二十八條、第五十六條、第三百二十一條第一項第四款、第三百
四十九條第二項、第四十一條第一項、罰金罰鍰提高標準條例第一條前段、第二條，
判決如主文。
本案經檢察官柯麗鈴到庭執行職務。
中　　　華　　　民　　　國　　九十三　　年　　　六　　　月　　二十三　　日
                              臺灣高等法院刑事第五庭
                                  審判長法  官  曾　德　水
                                        法  官  魏　新　國
                                        法  官  楊　炳　禎
右正本證明與原本無異。
不得上訴。
                                        書記官  廖　素　花
中　　　華　　　民　　　國　　九十三　　年　　　六　　　月　　二十三　　日
附錄：本判決論罪科刑法條全文
刑法第三百二十一條第一項第四款
犯竊盜罪而有左列情形之一者，處六月以上五年以下有期徒刑：
四  結夥三人以上而犯之者。
刑法第三百四十九條第二項
搬運、寄藏、故買贓物或為牙保者，處五年以下有期徒刑、拘役或科或併科一千元以
下罰金。
